【裁判字號】    94,訴,2015
【裁判日期】    950309
【裁判案由】    塗銷所有權移轉登記
【裁判全文】
臺灣板橋地方法院民事判決              94年度訴字第2015號
原      告  台北國際商業銀行股份有限公司
法定代理人  丙○○
訴訟代理人  甲○○
被      告  乙○○
            丁○○
上列當事人間請求塗銷所有權移轉登記事件，經本院於民國95年
2 月23日言詞辯論終結，判決如下：
    主      文
原告先位之訴駁回。
被告乙○○、丁○○就如附表所示之不動產，於民國九十四年三
月十四日所為之買賣債權行為及物權行為應予撤銷。
被告乙○○應將附表所示不動產以買賣之原因於民國九十四年三
月二十三日向台北縣板橋地政事務所辦理所有權移轉之登記予以
塗銷。
訴訟費用由被告負擔。
    事實及理由
一、被告經合法通知均未於言詞辯論期日到場，核無民事訴訟法
    第386 條各款所列情形，爰依原告聲請，由其一造辯論而為
    判決。
二、原告主張：訴外人固特石業有限公司（下稱固特公司）以其
    負責人即被告丁○○、訴外人黃萬強及黃火勝為連帶保證人
    ，於民國（下同）92年2 月27日與原告簽立未定期限之最高
    限額新台幣（下同）1000萬元之綜合授信約定書乙份，保證
    固特公司對原告現在及將來所負之債務，嗣後固特公司於93
    年12月22日起陸續向原告借款共計4,370,009 元及信用狀貸
    款美金124,285 元。惟固特公司自94年3 月15日起陸續被各
    行庫退票，並於同年4 月1 日遭公告拒絕往來，依綜合授信
    約定書總則條款第5 條第1 項第2 款規定，債務應視為全部
    到期。經原告向台灣台北地方法院起訴，該院於94年7 月21
    日以94年度重訴字第732 號判決原告勝訴確定。詎原告為聲
    請保全程序，調閱原記於被告丁○○名下如附表所示之土地
    、建物登記謄本時，發現如附表所示之不動產，竟被其於94
    年3 月14日以買賣為原因，於同年3 月23日移轉登記於其妻
    （已於94年3 月16日離婚）即另一被告乙○○名下。被告乙
    ○○並未給付被告丁○○相當之對價，可由如附表所示不動
    產登記謄本上抵押權並未於過戶時一併塗銷，且抵押債務仍
    由被告丁○○負擔可證，故被告丁○○將如附表所示不動產
    移轉予被告乙○○係屬無償行為，且此無償之贈與行為已害
    及原告對被告丁○○之上開債權，爰依民法第244 條第1 、
    4 項規定，提起先位訴訟，求為判決：(一)被告乙○○、丁○
    ○就如附表所示之不動產，於94年3 月14日所為之贈與債權
    行為及物權行為應予撤銷。(二)被告乙○○應將附表所示不動
    產以買賣之原因於94年3 月23日向台北縣板橋地政事務所辦
    理所有權移轉之登記予以塗銷。又如被告丁○○將如附表所
    示不動產所有權移轉登記予被告乙○○，係屬有償之買賣行
    為，原告亦得依民法第244 條第2 、4 項之規定提起備位訴
    訟，求為判決：(一)被告乙○○、丁○○就如附表所示之不動
    產，於94年3 月14日所為之買賣債權行為及物權行為應予撤
    銷。(二)被告乙○○應將附表所示不動產以買賣之原因於94年
    3 月23日向台北縣板橋地政事務所辦理所有權移轉之登記予
    以塗銷。
三、被告2 人皆未於言詞辯論期日到場，亦未提出準備書狀作何
    聲明或陳述。
四、查原告主張被告丁○○因擔任其所經營之固特公司連帶保證
    人，應就固特公司負欠原告之債務負連帶清償之責，而固特
    公司自94年3 月15日起陸續被各行庫退票，並於同年4 月1
    日遭公告拒絕往來，依約全部債務視為到期，經原告向台灣
    台北地方法院起訴，該院於94年7 月21日以94年度重訴字第
    732 號判決被告丁○○應與訴外人固特公司、黃萬強、黃火
    勝連帶給付原告4,001,824 元及利息與違約金確定。詎被告
    丁○○竟將名下如附表所示之不動產，於94年3 月14日以買
    賣為原因，移轉登記予其妻（已於94年3 月16日離婚）即另
    一被告乙○○，並於同年3 月23日辦理所有權移轉登記完畢
    等情，業據原告提出綜合授信約定書暨借款撥貸書、開發信
    用狀申請書、財團法人金融聯合徵信中心票據退票及拒絕往
    來資訊查詢單、台灣台北地方法院94年度重訴字第732 號事
    判決及確定證明書、系爭不動產土地及建物登記謄本、被告
    戶籍謄本影本各1 份為證，並經本院依職權向台北縣板橋地
    政事務所調取如附表所示不動產於前揭期日辦理所有權移轉
    登記申請書及其附件核閱無訛，自堪信為真實。
五、又原告雖以如附表所示不動產登記謄本上抵押權並未於過戶
    時一併塗銷，抵押債務仍由被告丁○○負擔為由，主張被告
    乙○○並未給付相當之對價，被告2 人間實為贈與之無償行
    為，惟此顯與卷證資料不符，且被告間已約定抵押權由買受
    人承受，亦有台北縣板橋地政事務所檢送兩造簽訂之買賣所
    有權移轉契約書在卷可稽，此外原告復未提出其他證據足資
    證明如附表所示不動產係被告丁○○無償贈與被告乙○○，
    自難認原告前開主張為可採。故原告依民法第244 條第1 、
    4 項規定，提起先位訴訟，請求撤銷被告乙○○、丁○○就
    如附表所示之不動產，於94年3 月14日所為之贈與債權行為
    及物權行為，暨請求被告乙○○應將附表所示不動產以買賣
    之原因於94年3 月23日向台北縣板橋地政事務所辦理所有權
    移轉之登記予以塗銷，為無理由，不應准許。
六、末查，被告丁○○與乙○○原係夫妻，關係至為親密，嗣雖
    於94年3 月16日離婚，惟被告丁○○於離婚前財務狀況即陷
    窘境，此由被告丁○○經營之固特公司自94年3 月15日起陸
    續被各行庫退票，並於同年4 月1 日遭公告拒絕往來即可得
    證，被告乙○○應無不知之理，竟於94年3 月14日以顯較市
    價為低之1,182, 027元買受被告丁○○所有如附表所示不動
    產（蓋依台北縣板橋地政事務檢送之兩造簽訂之買賣所有權
    移轉契約書所載，土地部分買賣價金為96 2,327元，建物部
    分買賣價金為219,700 元，惟原告提出之不動產估價報告書
    ，如附表所示之不動產估價金額為2,793, 600元），致被告
    丁○○總財產減少，而害及原告之債權，足堪認定。從而，
    原告依民法第244 條第2 、4 項規定，請求撤銷被告間就如
    附表所示之不動產，於94 年3月14日所為之買賣債權行為及
    物權行為，並請求被告乙○○應將附表所示不動產以買賣之
    原因於94年3 月23日向台北縣板橋地政事務所辦理所有權移
    轉之登記予以塗銷，為有理由，應予准許。
七、訴訟費用負擔之依據：民事訴訟法第85條第1 項。
中    華    民    國    95    年    3     月    9     日
                  民事第二庭    法  官  程怡怡
以上正本係照原本作成
如對本判決上訴，須於判決送達後20日內向本院提出上訴狀
中    華    民    國    95    年    3     月    9     日
                                書記官  楊姝晴


司法院資訊處製作；財團法人民間司法改革基金會備份。
